【裁判字號】    98,苗簡,3
【裁判日期】    980304
【裁判案由】    遷讓房屋等
【裁判全文】
臺灣苗栗地方法院民事簡易判決         98年度苗簡字第3號
原      告  乙○○
被      告  施阿楠即陸拾圓美食館
                      4弄4號.
                      1樓
被      告  甲○○○
上列當事人間請求遷讓房屋等事件，本院於98年2 月24日言詞辯
論終結，判決如下：
    主  文
被告應自門牌號碼苗栗縣竹南鎮○○里○○街十號房屋遷出，並
將上開房屋返還予原告。
被告施阿楠即陸拾圓美食館應給付原告新台幣伍萬貳仟元，即自
民國九十七年九月一日起至遷出前項房屋日止，按月給付新台幣
壹萬貳仟元。
訴訟費用由被告共同負擔。
本判決得假執行。
    事  實
一、原告起訴主張：門牌號碼苗栗縣竹南鎮○○里○○街10號房
    屋（下稱系爭房屋）為原告所有，被告施阿楠即陸拾圓美食
    館（下簡稱被告施阿楠）向原告承租系爭房屋，並簽訂租賃
    契約，約定租期自97年1 月1 日起至102 年12月31日止，每
    月租金新臺幣（下同）12,000元，應按月給付。詎被告施阿
    楠於97年起，只給付5 月、6 月之租金，7 月、8 月之租金
    僅各給付1 萬元，共積欠租金52,000元，自同年9 月起迄今
    則均未給付，原告曾以存證信函催告被告施阿楠給付積欠之
    租金及押租金，亦未獲置理，其積欠之租金總額已逾2 個月
    之租額，爰以本件起訴狀繕本之送達作為終止租約之意思表
    示。租約既經終止，被告施阿楠應自系爭房屋遷出，將系爭
    房屋返還原告。又被告施阿楠擅自將系爭房屋借予友人母親
    被告甲○○○居住，系爭租約既經終止，被告甲○○○自無
    權利再繼續占用系爭房屋，應一併遷出，將系爭房屋返還原
    告。而本件租約終止後，被告施阿楠仍繼續無權占用系爭房
    屋，應按月給付原告相當於租金之不當得利。故被告施阿楠
    應給付原告97年1 月至8 月所積欠之租金52,000元，並自同
    年9 月1 日起至遷讓系爭房屋日止，按月給付12,000元等語
    。並聲明如主文第1 、2 項所示。
二、被告施阿楠辯稱：願意返還系爭房屋予原告，但希望給予3
    週時間搬遷，租金部分可以分期付款。另其出資修繕系爭房
    屋，有修繕明細表（打勾記號項目）可證，修繕費應予所欠
    租金相扣抵等語。並聲明：原告之訴駁回。
三、被告甲○○○未於言詞辯論期日到場，亦未提出準備書狀作
    何聲明或陳述。
    理  由
一、本件被告甲○○○未於言詞辯論期日到場，核無民事訴訟法
    第386 條各款所列情形，爰依原告聲請，由其一造辯論而為
    判決。
二、按訴狀送達後，原告不得將原訴變更或追加他訴，但請求之
    基礎事實同一及擴張或減縮應受判決事項之聲明者，不在此
    限；民事訴訟法第255 條第1 項第2 、3 款定有明文。本件
    原告原訴之聲明除請求被告施阿楠應自系爭房屋遷出，並將
    系爭房屋騰空返還予原告外，並請求被告施阿楠給付租金74
    000 元；嗣於98年1 月20日本院審理時，當庭表明請求遷出
    之部分不變，其餘更正為被告施阿楠應給付原告52,000元，
    及自97年9 月1 日起至遷讓房屋日止，按月給付12,000元（
    卷第49頁）；再於98年2 月3 日具狀追加被告甲○○○，並
    聲明被告甲○○○應自系爭房屋遷出並返還予原告。核屬擴
    張應受判決事項之聲明，及基於基礎事實同一之追加被告，
    與上開規定相符，應予准許。
三、原告主張之前揭事實，業據其提出房屋租賃契約書、新竹東
    門郵局第105 號存證信函暨雙掛號收件回執、房屋稅籍證明
    書等件為證（卷第7 至10、12、13、18頁），且為被告施阿
    楠所不爭執，自堪信為真實。被告施阿楠雖抗辯其有出資修
    繕系爭房屋，修繕費應扣抵租金云云；惟觀之其提出之修繕
    明細表（卷第64頁），僅為隨手記錄之紙張，並非正式之報
    價單，更無任何施工廠商之名稱及店章，且其亦自陳：修繕
    明細表是不知真實姓名之友人「大龍」所寫等語（卷第61頁
    ），自不足以作為支出修繕費之憑證。況依其所提系爭房屋
    之相片所示（附證物袋），亦無從看出修繕明細表上打勾項
    目浴室、冷氣、防水工程、樓梯等確有施工修繕情形，已難
    認系爭房屋確有修繕之情事；故其抗辯出資修繕系爭房屋，
    修繕費應扣抵租金云云，即無足取。又被告甲○○○確實居
    住於系爭房屋，業經被告施阿楠陳述在卷（卷第61頁），被
    告甲○○○受合法通知，於言詞辯論期日未到場爭執，復未
    提出書狀供本院參酌，本院審閱上開書證，堪認原告之主張
    為真實。
四、按承租人租金支付有遲延者，出租人得定相當期限，催告承
    租人支付租金，如承租人於其期限內不為支付，出租人得終
    止契約；租賃物為房屋者，遲付租金之總額，非達2 個月之
    租額，不得依前項之規定，終止契約；承租人於租賃關係終
    止後，應返還租賃物；民法第440 條第1 項、第2 項前段、
    第455 條前段分別定有明文。本件被告施阿楠向原告承租系
    爭房屋，97年1 月至4 月未給付租金，至原告於97年6 月17
    日以存證信函催告被告給付租金時，已積欠2 個月以上之租
    金額未付，自97年9 月起迄今則完全未給付，揆諸前揭規定
    ，原告自得終止系爭租約。是原告以起訴狀繕本之送達作為
    終止租約之意思表示，自於法有據。而系爭房屋之租賃契約
    既於起訴狀繕本送達被告時之97年10月2 日終止，則原告自
    得依租租賃契約之約定及本於所有權人之地位，請求被告二
    人自系爭房屋遷出，並將系爭房屋返還予原告。又租約終止
    後，被告施阿楠繼續無權占有系爭房屋，顯無法律上之原因
    而受有利益，致原告受有租金收益之損害，是原告依不當得
    利之法律關係，請求被告施阿楠按月給付相當於租金之不當
    得利，亦屬正當。故原告請求被告施阿楠給付97年1 月至8
    月所積欠之租金52,000元，並自97年9 月1 日起至返還系爭
    房屋日止，按月給付積欠租金及相當於租金之不當得利12,0
    00元，應予准許。
五、本件事證已臻明確，兩造其餘攻擊防禦方法及舉證，經核均
    與判決結果不生影響，爰無庸逐一論述，附此敘明。
六、本件係關於財產權之訴訟，所命給付之金額或價額在50萬元
    以下之簡易訴訟程序，本院為被告敗訴之判決，應依民事訴
    訟法第389 條第1 項第3 款規定，依職權宣告假執行。
七、據上論結，本件原告之訴為有理由，依民事訴訟法第436 條
    第2 項、第385 條第1 項前段、第78條、第85條第1 項、第
    389 條第1 項第3 款，判決如主文。
中    華    民    國    98    年    3     月    4     日
                  苗栗簡易庭法  官 黃怡玲
以上正本係照原本作成。
如對本判決不服，須於判決送達後20日內向本院提出上訴狀（須
附繕本）。
                            書記官 孫銘宏
中    華    民    國    98    年    3     月    4     日


司法院資訊處製作；財團法人民間司法改革基金會備份。
